臺灣高等法院民事判決　九十年度上字第一○七四號
　　　上　訴　人　甲○○○
　　　被上訴人　　乙○○
右當事人間，因返還借款事件，上訴人對於中華民國九十年九月五日臺灣板橋地方法
院九十年度訴字第一二四八號第一審判決，提起上訴，本院判決如左：
    主      文
上訴駁回。
第二審訴訟費用由上訴人負擔。
上訴人如於原判決假執行程序實施前，以新臺幣壹佰玖拾萬元為被上訴人供擔保後
，免為假執行。
    事實及理由
一、被上訴人起訴主張：上訴人自民國八十三年間起，以購買土地及布料急需現金週
    轉為由，陸續向被上訴人借款，嗣因無法依約還款，迄至八十五年間，經兩造協
　　商，簽發以方喬有限公司 (下稱方喬公司) 為發票人，金額共計一百九十三萬元
　　之支票八張交被上訴人收執，以為借款之擔保，惟上開支票屆期均未獲支付，為
　　此，基於返還借款請求權之法律關係，求為命上訴人給付一百九十三萬元，及其
　　中一百九十一萬元自民國八十六年六月十六日起、其中二萬元自八十六年六月十
　　七日起，均至清償日止，按週年利率百分之五計算之利息之判決 (被上訴人超過
　　上開範圍之請求，原法院為其敗訴判決，未據聲明不服，不予贅述) 。
二、上訴人則以：被上訴人係自民國八十三年間起，即與訴外人方喬有限公司 (下稱
　　方喬公司) 有金錢往來，陸續出借其現金予方喬公司，上訴人不曾以個人名義向
　　被上訴人借款，此由被上訴人所持有之支票包括付息支票，均由方喬公司所簽發
　　，可得明證，且方喬公司係為購買土地、布料而自八十六年以前即向被上訴人借
　　款之事實，核與被上訴人起訴時所陳述之事實相符，被上訴人又未舉證證明有交
　　付借款之事實，其訴請上訴人返還借款即屬無據等語，資為抗辯。
三、被上訴人主張上訴人自民國八十三年間起，以購買土地及布料急需現金週轉為由
    ，陸續向被上訴人借款，嗣因無法依約還款，經協商簽發以被上訴人為負責人之
    方喬公司為發票人，金額共計一百九十三萬元之支票八張交被上訴人收執，以為
    借款之擔保，上開支票屆期均未獲支付等事實，上訴人除否認有以個人名義向被
    上訴人借款之事實，而以被上訴人係與訴外人方喬公司有金錢往來等語，資為抗
    辯外，其餘之事實並不爭執，且有被上訴人提出上訴人不爭執真正之前揭支票、
    退票理由單各八紙為憑；經查：
(一)上訴人對於被上訴人持有以上訴人為負責人之方喬公司所簽發之支票，以為支付
    向被上訴人借款利息之事實，並不爭執，有上訴人之辯論意旨狀在卷為憑；被上
    訴人已有交付借款之事實，至為明確。被上訴人對於其交付借款之事實，毋庸另
    行舉證，上訴人以被上訴人未就被上訴人交付借款之事實，未舉證以實其說，尚
    無可採。
(二)上訴人雖係訴外人方喬公司之負責人，惟方喬公司之實際經營者為上訴人之夫王
    武威，自八十年間起向被上訴人借款，有借有還，迄至八十五年間累積借款達一
    百九十三萬元，以上訴人為負責人之方喬公司為發票人所簽發前揭八紙支票，抵
    償之事實，業據上訴人於臺灣板橋地方法院檢察署八十六年度偵字第七一四三號
    上訴人詐欺案件偵查中，向檢察官供稱：「從八十年起即向告訴人 (指被上訴人
　　) 借款．．．八十五年十一月因我先生經營不善而倒閉．．．」 (該卷第十頁背
　　面) 、「我八十年起借錢，剛開始借四十萬元，有借有還，借至八十二年已經有
　　一百七十幾萬元．．．」 (同卷第二二頁背面) 、「我是八十年向告訴人借的．
　　．．」  (同卷第六四頁背面)、所提答辯狀亦陳述稱：「被告為協助丈夫經營事
　　業．．．需資金週轉營運，於民國八十年六月起，陸續向告訴人乙○○調借金錢
　　往來，有借有還．．．」 (同卷第十三頁) ，原法院八十六年度易字第六一六七
　　號詐欺案件中，向法官供稱：「七十七年時我就曾向他家人借錢，到了八十年才
　　向乙○○借錢，到了八十二年時共累計欠他一百七十萬元．．．」 (該卷第十六
　　頁背面) 、「．．．錢是我借的，我一定會還他。」 (同卷第一八三頁) 所提答
　　辯狀亦供陳：「．．．被告為協助丈夫王武威經營事業．．．需資金週轉營運．
　　．．」 (該卷第八三頁) 等語在卷，而上訴人為負責人之方喬公司，係設立於民
　　國八十二年八月間之事實，業據上訴人於原法院前揭刑事案件中所提答辯狀中陳
　　述在卷 (第八三頁背面)。
(三)綜合上開上訴人於其詐欺刑事案件中，所供述陸續向被上訴人借款之時間，係在
    其為負責人之方喬公司設立時間之前，上訴人以個人名義向被上訴人調借資金之
    事實，極為明確；上訴人抗辯被上訴人所出借之資金為訴外人方喬公司所借，顯
    係卸責飾詞，且與事實不符，自無可採。被上訴人起訴時所以主張上訴人自八十
    六年間起、或自八十三年間起，陸續向其借款，無非係為符合其持有上訴人交付
    前揭支票上之期日，而為不實之陳述，應以上訴人於其刑事案件中所供借款時間
    ，方與事實相符。
四、從而，被上訴人以返還借款請求權之法律關係，訴請上訴人返還借款一百九十三
    萬元，於法尚非無據，應予准許。
五、按：給付有確定期限者，債務人自期限屆滿時起，負遲延責任。遲延之債務，以
    支付金錢為標的者，債權人得請求依法定利率計算之遲延利息。應付利息之債務
    ，其利率未經約定，亦無法律可據者，週年利率為百分之五，民法第二百二十九
    條第一項、第二百三十三條第一項前段、第二百零三條分別定有明文。本件被上
    訴人請求上訴人返還借款，業據提出前八紙支票為憑，而支票上之期日即為清償
    期日，其給付為有確定之期限，被上訴人於該期日未獲支付，上訴人即應負遲延
    責任，又未據被上訴人陳明有利率之約定，亦無其他法律規定可為依據，被上訴
    人併請求自原判決主文第一項所示之日起，至清償日止，按週年利率應為百分之
    五計算利息，於法亦無不合，應予准許。
六、綜合上述，原法院於上開範圍內，為被上訴人勝訴判決並為假執行之宣告，於法
    尚無違誤；上訴意旨指摘原法院此部分之判決不當，求予廢棄，非有理由，應予
    駁回。
七、上訴人陳明願供擔保以代釋明，請求准予免為假執行，經核於法上尚無不合，爰
    酌定如主文第三項所示金額，准許之。
八、本件事證已臻明確，兩造其他攻擊防禦方法，及提出未援用之證據，經斟酌後認
    不影響判決基礎，無逐一論述必要；上訴人請求鑑定前揭支票上之背書簽名，亦
    無必要，均此敘明。
據上論結，本件上訴為無理由，爰判決如主文。
中　　　華　　　民　　　國　　九十一　　年　　　九　　　月　　  十  　　日
　　　　　　　　　　　　民事第十二庭審判長法　官　林　丁　寶
　　　　　　　　　　　　　　　　　　　　　法　官　高　鳳　仙
　　　　　　　　　　　　　　　　　　　　　法　官　陳　博　享
右正本係照原本作成。
如不服本判決，應於收受送達後二十日內向本院提出上訴書狀，其未表明上訴理由者
，應於提出上訴後二十日內向本院補提理由書狀（均須按他造當事人之人數附繕本）
上訴時應提出委任律師或具有律師資格之人之委任狀；委任有律師資格者，另應附具
律師及格證書及釋明委任人與受任人有民事訴訟法第四百六十六條之一第一項但書或
第二項（詳附註）所定關係之釋明文書影本。
中　　　華　　　民　　　國　  九十一　　年　　　九　　　月　　　十二　　日
　　　　　　　　　　　　　　　　　　　　  書記官  鄭  靜  如
附註：
民事訴訟法第四百六十六條之一（第一項、第二項）：
對於第二審判決上訴，上訴人應委任律師為訴訟代理人。但上訴人或其法定代理人具
有律師資格者，不在此限。
上訴人之配偶、三親等內之血親、二親等內之姻親，或上訴人為法人、中央或地方機
關時，其所屬專任人員具有律師資格並經法院認為適當者，亦得為第三審訴訟代理人
。
